【裁判字號】    96,易,335
【裁判日期】    970311
【裁判案由】    傷害等
【裁判全文】
臺灣宜蘭地方法院刑事判決               96年度易字第335號
公  訴  人  臺灣宜蘭地方法院檢察署檢察官
被      告  乙○○
                      宜蘭縣宜.
上列被告因傷害等案件，經檢察官提起公訴（96年度偵字第2627
號），本院判決如下：
    主  文
乙○○犯傷害罪，處有期徒刑捌月。
    事  實
一、乙○○前因棄置及疏忽照顧其子戴恆薰，經本院民事庭於民
    國96年5月11日以96年度護字第18號裁定准將戴恆薰交由宜
    蘭縣政府繼續安置三個月。乙○○知悉戴恆薰已由經本院裁
    定交由宜蘭縣政府安置後，於上開安置期間內之96年7月1日
    至宜蘭縣宜蘭市○○街95號5樓宜蘭縣社會局社福館與社工
    員約好於翌日上午與其子戴恆薰會面，嗣於96年7月2日上午
    10時30分許，乙○○按時前往上開社福館，負責保護照顧戴
    恆薰之宜蘭縣政府社會局社工員甲○○即將戴恆薰帶至社福
    館之諮商室內與乙○○會面，乙○○與戴恆薰會面後，竟企
    圖將戴恆薰帶離諮商室外出，社工員甲○○見狀即出面加以
    阻止，豈料乙○○竟心生不滿，基於傷害及妨害公務之犯意
    ，徒手毆打社工員甲○○之身體，而以此方式，對於正在依
    法執行保護照顧受安置人職務之公務員即社工員實施強暴行
    為，導致社工員甲○○因而受有左眼瞼2公分撕裂傷、鼻子
    1.5公分撕裂傷、右前臂5ｘ4ｘ4公分挫傷、後頸部9公分挫
    傷等傷害。
二、案經甲○○訴由宜蘭縣警察局宜蘭分局報請臺灣宜蘭地方法
    院檢察署檢察官偵查起訴。
    理  由
一、按被告以外之人於審判外之言詞或書面陳述，除法律有規定
    者外，不得作為證據。又被告以外之人於審判外之陳述，雖
    不符前四條之規定，而經當事人於審判程序同意作為證據，
    法院審酌該言詞陳述或書面陳述作成時之情況，認為適當者
    ，亦得為證據。當事人、代理人或辯護人於法院調查證據時
    ，知有第159條第1項不得為證據之情形，而未於言詞辯論終
    結前聲明異議者，視為有前項之同意，刑事訴訟法第159條
    第1項、第159條之5分別定有明文。本件證人即被害人甲○
    ○於警詢之陳述，雖係被告以外之人於審判外之陳述，但檢
    察官及被告就上開警詢之陳述，已同意採為本案證據，依上
    開規定，自有證據能力。另被告、檢察官於本院審理時對於
    下列所述之其他證據資料，均不爭執其證據能力，本院審酌
    該等證據資料作成時之狀況，並無不宜作為證據情事，依刑
    事訴訟法第159條之5第2項規定，自得作為證據。
二、訊據被告乙○○固坦承「戴恆薰係伊子，業經本院裁定交由
    宜蘭縣政府安置三個月，於安置期間之96年7月1日，伊與宜
    蘭縣政府社會局社福館之社工員約好於翌日與戴恆薰會面。
    96年7月2日上午10時30分許，伊到宜蘭縣宜蘭市○○街95號
    5樓宜蘭縣政府社會局社福館，負責照顧戴恆薰之社會局社
    工員甲○○將戴恆薰帶到諮商室與伊見面，後來伊想將戴恆
    薰帶離諮商室外出，社工員甲○○說不行，阻止伊將戴恆薰
    帶走，伊便徒手毆打社工員甲○○，社工員甲○○因而被伊
    打傷。」等情（見本院卷第70、77、78頁），惟矢口否認有
    何傷害及妨害公務之犯行，辯稱「我知道甲○○是社會局的
    社工員，是負責照顧戴恆薰的，但我不知道他是公務員，不
    知道甲○○是在執行公務，而且當天是甲○○阻止我把小孩
    帶走，還推我，我才打他，我是正當防衛，我無罪。」云云
    ，惟查：上揭犯罪事實，業據證人即被害人宜蘭縣政府社會
    局社工員甲○○於警詢時指訴綦詳（見警卷第5至6頁），核
    與被告所坦認之前揭前節相符，並有本院96年度家護字第18
    號裁定書及其確定證明書影本一件在卷可稽。另被害社工員
    甲○○遭被告毆打後，因而受有左眼瞼2公分撕裂傷、鼻子
    1.5公分撕裂傷、右前臂5ｘ4ｘ4公分挫傷、後頸部9公分挫
    傷等傷害之事實，亦有署立宜蘭醫院驗傷診斷書一件可資佐
    證。而被告既然知悉其子戴恆薰業經本院裁定交由宜蘭縣政
    府繼續安置三個月，且知於安置期間內，必須徵得宜蘭縣政
    府社會局社工員之同意方能與戴恆薰會面，並知社工員甲○
    ○係負責保護照顧戴恆薰之宜蘭縣政府社會局社工員，顯然
    被告對於社工員甲○○係宜蘭縣政府社會局所屬之公務員，
    且於96年7月2日上午10時30分許被告與戴恆薰會面時，社工
    員甲○○正在依法執行保護照顧受安置人之職務等情，當知
    之甚詳，被告所辯「伊不知道甲○○是公務員，不知道甲○
    ○在執行公務。」云云，顯屬飾卸之詞，不足採信。另於96
    年7月2日當時，戴恆薰仍在宜蘭縣政府社會局安置中，宜蘭
    縣政府社會局之社工員甲○○，對於受安置人戴恆薰有保護
    照顧之責，自不能任由被告將戴恆薰帶離宜蘭縣政府社會局
    社福館，因此當被告欲將戴恆薰帶離社福館諮商室外出時，
    社工員甲○○見狀即出面加以阻止，社工員甲○○乃係依法
    執行其保護照顧受安置人之職務，且並無任何證據顯示社工
    員甲○○有何故意對於被告為不法侵害之行為，孰料被告於
    社工員甲○○出面阻止時，竟心生不滿而任意毆打攻擊社工
    員甲○○，故被告上開所為，確屬積極侵害他人之行為無訛
    ，顯非防衛自己權利之正當防衛行為，是被告所辯「當天是
    甲○○阻止我把小孩帶走，還推我，我才打他，我是正當防
    衛。」云云，亦屬無稽，顯無可採。綜上所述，本案事證已
    臻明確，被告空言否認犯行，諉無足取，其犯行洵堪認定，
    應依法論科。
三、核被告乙○○之所為，係犯刑法第277條第1項之傷害罪、同
    法第135條第1項之對於公務員依法執行職務時，施強暴罪。
    被告以一毆打被害社工員甲○○之行為，同時觸犯上開二罪
    ，為想像競合犯，應從一重之傷害罪處斷。爰審酌被告之素
    行、智識程度；犯罪之動機、目的、手段；藐視依法執行保
    護照顧受安置人職務之宜蘭縣政府社會局社工員，無視公權
    力之行使，任意毆打社工員成傷，惡性非輕；犯後猶飾詞否
    認犯行，且迄未與被害社工員達成和解，犯後態度不佳，及
    被害社工員所受傷害程度等一切情狀，暨檢察官對於科刑範
    圍所表示之意見後，量處如主文所示之刑，以示懲儆。
據上論斷，應依刑事訴訟法第284條之1、第299條第1項前段，刑
法第277條第1項、第135條第1項、第55條，刑法施行法第1條之
1，判決如主文。
本案經檢察官吳廣莉到庭執行職務。
中    華    民    國    97    年    3    月    11    日
                  刑事第三庭法  官  劉家祥
以上正本證明與原本無異。
如不服本判決應於收受本判決後10日內向本院提出上訴書狀，並
應敘述具體理由。若未敘述理由者，應於上訴期間屆滿後20日內
向本院補提理由書狀(均須按他造當事人之人數附繕本)。
                            書記官  劉謹翊
中    華    民    國    97    年    3    月    12    日
附錄本案論罪科刑法條全文：
中華民國刑法第277條第1項
（普通傷害罪）
傷害人之身體或健康者，處 3 年以下有期徒刑、拘役或 1 千元
以下罰金。
中華民國刑法第135條第1項
（妨害公務執行及職務強制罪）
對於公務員依法執行職務時，施強暴脅迫者，處 3 年以下有期徒
刑、拘役或 3 百元以下罰金。
中華民國刑法施行法第1條之1
中華民國九十四年一月七日刑法修正施行後，刑法分則編所定罰
金之貨幣單位為新臺幣。
九十四年一月七日刑法修正時，刑法分則編未修正之條文定有罰
金者，自九十四年一月七日刑法修正施行後，就其所定數額提高
為三十倍。但七十二年六月二十六日至九十四年一月七日新增或
修正之條文，就其所定數額提高為三倍。


司法院資訊處製作；財團法人民間司法改革基金會備份。
